【裁判字號】    97,交訴,69
【裁判日期】    971124
【裁判案由】    公共危險
【裁判全文】
臺灣屏東地方法院刑事判決              97年度交訴字第69號
公  訴  人  臺灣屏東地方法院檢察署檢察官
被      告  乙○○
上列被告因公共危險案件，經檢察官提起公訴（97年度偵字第38
69號），被告於準備程序就被訴事實為有罪之陳述，本院合議庭
裁定由受命法官獨任逕行簡式審判程序，並予判決如下：
    主  文
乙○○犯肇事致人傷害逃逸罪，處有期徒刑陸月，如易科罰金，
以新臺幣壹仟元折算壹日。緩刑年，緩刑期間付保護管束，並
應指定之公益團體、地方自治團體或社區提供陸拾小時之義務服
務。
    事  實
一、乙○○於民國97年5 月5 日10時30分許，駕駛車號WO—4670
    號白色自小貨車，沿屏東縣竹田鄉省道台1 線公路由北往南
    方向行駛，於行至該公路404.3 公里處之路口欲右轉進入國
    道3 號交流道時，應注意右轉彎時，應距交岔路口30公尺前
    顯示方向燈或手勢及於交岔路口30至60公尺處換入轉彎車道
    ，且在劃有雙白實線之車道上行駛不得變換車道，而依其當
    時之精神狀況良好、該路段之視線及視距均佳等情形，亦無
    不能注意之情事，其竟疏未注意前述距交岔路口30公尺前顯
    示方向燈或手勢及於交岔路口30至60公尺處換入轉彎車道，
    且在劃有雙白實線之車道上行駛不得變換車道，而貿然右轉
    ，且橫跨雙白實線；適有由甲○○○騎乘車號QQ3-263 號機
    車亦沿同一公路同向行駛於乙○○之前方，遂遭乙○○所駕
    駛之自小貨車右側車斗部位擦撞到機車之左側把手及煞車桿
    部位，甲○○○所騎乘之機車因而失控倒地，並受有左側近
    端肱骨骨折、頸部及左側髖部挫傷、臉部及雙膝擦傷之傷害
    （傷害部分，另為不受理判決）。詎料，乙○○於肇事後，
    於明知其已肇事致人受傷，係依法負有救助義務之人，理應
    將甲○○○送醫救治，或為適當之保護處置，惟其竟置之不
    理，不為必要之安全救護行為，旋即另基於肇事逃逸之犯意
    ，駕駛上述自小貨車迅速駛入交流道，並接上國道3 號逃至
    林邊交流道附近。事後警方據報而循線查獲上情。
二、案經甲○○○訴請屏東縣政府警察局潮州分局報告屏東地方
    法院檢察署檢察官偵查起訴。
    理  由
一、本件被告吳清泉所犯係死刑、無期徒刑或最輕本刑為3 年以
    上有期徒刑以外之罪，亦非屬臺灣高等法院管轄第一審之案
    件，其於準備程序中就被訴事實為有罪之陳述，經本院告知
    簡式審判程序之旨，並聽取當事人意見後，經本院合議庭依
    刑事訴訟法第273 條之1 第1 項規定裁定由受命法官獨任進
    行簡式審判程序。又簡式審判程序之證據調查，依刑事訴訟
    法第273 條之2 規定，不受同法第159 條第1 項審判外陳述
    排除之限制；再被告對於卷內各項證據亦不爭執證據能力，
    復無事證顯示有何違法取得或類此瑕疵之情，故卷內所列各
    項證據，自得作為證據，合先敘明。
二、前揭犯罪事實，業據被告乙○○於本院審理時自白不諱，並
    經證人即被害人甲○○○、證人即目擊者王聖蕙、徐美雯於
    警詢中證述綦詳（參警卷第8 至第11頁、第12至第13頁、第
    14至地16頁），復有道路交通事故現場圖、道路交通事故調
    查報告(一)、(二)表、被害人診斷證明書、現場照片28張在卷可
    稽（參警卷第警卷第17至第20頁、第21至第35頁），被告乙
    ○○自白犯行，堪認與事實相符。本件被告犯罪事證已臻明
    確，應依法論科。
三、查機車係以汽油原動機為動力，並以行駛公共道路為其主要
    功能之運輸工具，為刑法第185 條之4 規定之動力交通工具
    。按刑法第185 條之4 之肇事致人死傷逃逸罪，乃為加強救
    護，減少被害人之死傷，促使駕駛人於肇事後能對被害人即
    時救護，是該罪之成立祇以行為人有駕駛動力交通工具肇事
    ，致人死傷而逃逸之事實為已足，不以行為人之肇事有過失
    ，或被害人因之成為無自救能力人為必要（最高法院90年度
    台上字第6786號判決參照）。本件被告乙○○駕駛上開自小
    貨車肇事致被害人甲○○○受傷，既未對被害人甲○○○施
    以救護，亦未報警處理，即逕行離開肇事現場，主觀上有肇
    事逃逸之故意，客觀上亦有肇事逃逸之行為，核其所為，係
    犯刑法第185 條之4 之肇事致人傷害逃逸罪。爰審酌被告並
    無前科，素行良好，及其已與被害人達成調解，賠償新臺幣
    13萬元，此有臺灣屏東地方法院調解筆錄1 件在卷可稽，且
    被告罹患情感性精神病，偶有出現破壞行為、情緒激動謾罵
    、聽到女鬼聲音、言詞誇大、心情低落、疲倦、緊張食慾差
    、自殺意念、幻視等症狀，此有屏安醫院診斷證明書2 紙在
    卷可憑（參本院卷第22、23頁），暨被告於本院審理時坦承
    犯行，堪認尚有悔改之意等一切情狀，量處如主文所示之刑
    ，以示懲儆。被告5 年內未曾因故意犯罪受有期徒刑以上刑
    之宣告，有臺灣高等法院被告前案紀錄表在卷可憑，其因一
    時未遑深思熟慮，致罹刑章，經此罪刑宣告，應知所警惕而
    無再犯之虞，且其已與被害人達成和解，賠償所受損害，又
    罹患精神疾病，有如前述，本院因認其所受宣告之刑，以暫
    不執行為適當，併予宣告緩刑3 年，以勵自新。又斟酌被告
    犯罪之情形，為促使其日後更珍重他人之生命及身體安全，
    另依刑法第74條第2 項第5 款規定，命其向指定之公益團體
    、地方自治團體或社區提供60小時之義務勞務，並依刑法第
    93 條 第1 項第2 款規定，宣告其於緩刑期間付保護管束。
據上論斷，應依刑事訴訟法第273 條之1 第1 項、第299 條第1
項前段，刑法第185 條之4 、第74條第1 項第2款、第2 項第5款
、第93條第1 項第2 款，判決如主文。
本案經檢察官劉文賓到庭執行職務。
中    華    民    國    97    年    11    月    24    日
                  交通法庭    法  官  陳怡先
以上正本證明與原本無異。
如不服本判決應於收受判決後10日內向本院提出上訴書狀，並應
敘述具體理由；其未敘述上訴理由者，應於上訴期間屆滿後20日
內向本院補提理由書（均須按他造當事人之人數附繕本）「切勿
逕送上級法院」。
中    華    民    國    97    年    11    月    24    日
                               書記官  郭松菊
中華民國刑法第185 條之4 （肇事遺棄罪）
駕駛動力交通工具肇事，致人死傷而逃逸者，處6 月以上5 年以
下有期徒刑。


司法院資訊處製作；財團法人民間司法改革基金會備份。
